臺灣臺北地方法院民事判決　　　　　 　九十年度簡上字第六七一號
　　上　訴　人　乙○○
　　訴訟代理人　甲○○
　　被上訴人　　丙○○
右當事人間請求給付票款事件，上訴人對於中華民國九十年九月二十八日本院台北簡
易庭九十年度北簡字第一四０五三號第一審判決提起上訴，本院判決如左：
    主  文
上訴駁回。
第二審訴訟費用由上訴人負擔。
    事  實
甲、上訴人方面：
一、聲明：
（一）原判決廢棄。
（二）被上訴人在第一審之訴駁回，第一、二審訴訟費用由被上訴人負擔。
二、陳述：上訴人對於系爭支票發票人之簽名並不爭執，惟系爭支票之金額、受款人
    姓名、發票年月日等均非上訴人所簽寫，系爭支票顯係無效票據，且被上訴人持
    有系爭支票並無對價關係存在等語。
乙、被上訴人方面：
一、聲明：駁回上訴。
二、陳述：除與原審判決書所載者相同茲予引用外，補稱：系爭支票是由訴外人林政
    侃交付予伊，被上訴人當時係為支付會款始簽發系爭支票，並非無價取得該支票
    ，且上訴人授權林政侃填寫受款人部分，因會款均係被上訴人所繳納，故林政侃
    填寫被上訴人之姓名，其餘部分均由上訴人填寫完成，自非無效票據等語。
三、證據：均援用原審之立證方法。
    理  由
一、被上訴人起訴主張：被上訴人執有上訴人所簽發，票載發票日為民國（下同）九
    十年二月十八日、票載金額為新臺幣（下同）二十萬元、並記載受款人為被上訴
    人之系爭支票一紙，詎於九十年二月二十一日屆期提示遭退票，為此依票款給付
    請求權之法律關係，請求上訴人給付票款二十萬元，及自支付命令送達翌日（即
    九十年七月二十八日）起至清償日止，按年息百分之六計算之利息等語。上訴人
    則以：上訴人對於系爭支票發票人之簽名並不爭執，惟系爭支票之金額、受款人
    姓名、發票年月日等均非上訴人所簽寫，系爭支票顯係無效票據，且被上訴人持
    有系爭支票並無對價關係存在等語抗辯之。
二、被上訴人主張其執有上訴人所簽發系爭支票一紙，詎屆期提示均遭退票，追索無
    效之事實，已據其提出支票及退票理由單為證，並為上訴人所不爭執，自堪信為
    真實。
三、上訴人雖抗辯系爭支票為無效票據及被上訴人無對價取得系爭票據等情，均為被
    上訴人所否認。經查：
（一）上訴人於本院九十一年六月二十四日準備程序時自陳：廖冠豪是乙○○（即上
      訴人）的兒子。系爭票據除了丙○○（即被上訴人）三個字是被上訴人自己填
      的以外，發票人部分是上訴人自己的簽名，其餘日期、票款等記載是上訴人授
      權廖冠豪填載的等語；另證人林政侃亦於九十一年七月十一日到庭證稱：‧‧
      我與廖冠豪是同學，會是以我名義跟的，錢是被上訴人繳的，實際上的會員是
      被上訴人，廖冠豪也知道，而且也曾經向被上訴人收取會錢。會有這張票是因
      為該合會中，被上訴人是尾會，廖冠豪沒有交出會款，所以先用這張支票，會
      款共有三十三萬，廖冠豪先該二十萬，票是廖冠豪親自交給我的，當時沒有寫
      丙○○三個字，因為他說讓我們決定，這張支票存到誰的戶頭較好，後來經過
      我與被上訴人討論後，填上被上訴人的名字等語，上訴人對於上開證人之證詞
      並無意見，則該證人之證詞自堪信為真實。核對上訴人自認之事實及證人之證
      言可知，系爭支票之必要記載事項，其中關於發票人之簽名係上訴人所親簽，
      發票日及發票金額之記載，均為上訴人授權其子廖冠豪所填寫，則系爭支票之
      必要記載事項既未欠缺，自非無效票據，上訴人以系爭支票為無效票據據為卸
      免發票人付款之責，顯無依據。
（二）再者，系爭支票係廖冠豪因會款關係交付予林政侃，交付時，受款人部分為空
      白，並授權林政侃填載受款人處，又系爭支票並未為禁止背書轉讓之記載，此
      由被上訴人提出於支付命令聲請卷中之系爭支票影本觀之自明，嗣系爭支票經
      林政侃及被上訴人商量後，填載被上訴人之姓名等情，已如前述，由此可知，
      系爭支票之背書即屬連續，持票人即被上訴人即應遵期提示，始得行使票據上
      之權利。又上訴人復舉被上訴人無對價取得票據，自不得行使票據權利云云，
      查票據行為為不要因行為，執票人不負證明關於給付原因之責任，如票據債務
      人主張執票人取得票據係無對價或以不相當對價取得，應由該債務人負舉證責
      任（最高法院八十五年度台上字第二八六號判決意旨可資參照）。上訴人上開
      所辯，無非以上訴人直接交付系爭票據於林政侃而非被上訴人為據，然系爭票
      據，確實因廖冠豪積欠林政侃會款而簽發，此有被上訴人提出之本院九十年度
      北簡字第一六０七八號判決影本為證，並為上訴人所不爭執，又林政侃之會款
      ，是由被上訴人所繳，此亦為被上訴人所不否認，則被上訴人自非無對價取得
      系爭對價自明，上訴人所辯，並未舉證以明之，自難憑取。
四、綜上所述，系爭支票既非無效票據，且被上訴人亦非無對價取得本件系爭支票，
    上訴人自不得以此即免其所負發票人擔保付款之責任（票據法第一百二十六條規
    定參照），前開上訴人所辯均無可採。從而，被上訴人依票款給付請求權之法律
    關係請求發票人即上訴人給付二十萬元，及自支付命令送達翌日即九十年七月二
    十八日起至清償日止，按年息百分之六計算之利息，為有理由，應予准許。又命
    清償票據上債務之判決，應依職權宣告假執行，民事訴訟法第三百八十九條第一
    項第四款定有明文，是則原審判命上訴人如數給付，並依職權宣告假執行，於法
    並無不合。上訴意旨指摘原判決不當，求予廢棄改判，為無理由，應予駁回其上
    訴。
五、本件為判決基礎之事證已臻明確，兩造其餘攻擊防禦方法及所提證據，核於判決
    結果不生影響，無一一審究論述之必要，附此敘明。
六、本件上訴為無理由，依民事訴訟法第四百三十六條之一第三項、第四百四十九條
    第一項、第七十八條，判決如主文。
中　　　華　　　民　　　國　 　九十一 　　年　　 十二　　 月 　　六　 　日
                                      民事第二庭審判長法  官
                                                      法  官
                                                      法  官
右為正本係照原本作成
如對本判決上訴，須於判決送達後廿日內向本院提出上訴狀
中　　　華　　　民　　　國　 　九十一 　　年　　 十二　　 月 　　六　 　日
~B法院書記官　黃慧怡
